【裁判字號】    90,上訴,31
【裁判日期】    900509
【裁判案由】    違反槍砲彈藥刀械管制條例等
【裁判全文】
臺灣高等法院臺中分院刑事判決                        九十年度上訴字第三一號
    上  訴  人
    即  被  告  甲○○
    選任辯護人  李東炫
右上訴人因恐嚇取財案件，不服臺灣臺中地方法院八十九年度訴字第一八四三號中華
民國八十九年十二月七日第一審判決（起訴案號：臺灣臺中地方法院檢察署八十九年
度偵字第一二０五九、一０七二一、一二二六三號），提起上訴，本院判決如左：
      主  文
原判決撤銷。
甲○○共同意圖為自己不法之所有，以恐嚇使人將本人之物交付，累犯，處有期徒刑
壹年。
草圖壹張沒收。
      事  實
一、甲○○曾於民國八十六年間因賭博案件，經臺灣臺中地方法院判處有期徒刑三月
    確定，於八十七年二月九日易科罰金執行完畢。
二、甲○○、游耀廷、丙○○（前二人均已判決確定）、甲○○、洪宗翰（原名洪金
    山，現通緝中）、簡櫻宗（現通緝中）等五人認為符興瓊家族經營刮刮樂詐騙集
團，乙○○（綽號小熊）亦參與其中，有人因此受騙上當，竟意圖為自己不法所
    有，並基於共同犯意聯絡，由甲○○繪製乙○○住處及經常出入地點暨使用車輛
    車號、型別之草圖一張，交由丙○○、游耀廷等人下手欲對符興瓊等人恐嚇取財
    ，並由從事徵信社工作之簡櫻宗負責調查乙○○作息出入方式，八十九年五月二
    十日凌晨零時三十分許，丙○○、游耀廷、洪宗翰超出與甲○○共同恐嚇取財之
    犯意聯絡，另生持制式槍枝、子彈妨害乙○○身體自由之犯意，駕駛由簡櫻宗所
    提供車號不詳之墨綠色自用小客車，搭載游耀廷、洪宗翰二人，並攜帶游耀廷所
    提供未經許可寄藏之美國SMITH&WESSON廠製915型制式口徑9mm半自動手槍、仿
    COLT廠半自動手槍製造之金屬玩具手槍更換土造金屬槍管之改造手槍各一枝（含
    彈匣八個）、制式口徑9mm半自動手槍用子彈七十八顆、制式口徑7.62mm半自動
    手槍用子彈一百八十五顆，至臺中市○○區○○路八號地下室，強行堵住乙○○
    去路，由洪宗翰持上開美國SMITH&WESSON廠製915型制式口徑9mm半自動手槍將乙○○強押至乙○○所駕駛之車號Ｒ六－五九五五號自用小客車後座，隨即用膠帶
    （未扣案）將乙○○雙手反綁並矇住雙眼，由游耀廷駕駛乙○○所有之上開自用
    小客車，搭載洪宗翰、乙○○至臺中市○○路、甘肅路口，待丙○○將前開作案
    用之墨綠色自用小客車停妥後，共同搭乘乙○○所有之小客車至臺中縣霧峰鄉與
    南投縣草屯鎮交界處之烏溪橋附近河床某工寮內，將乙○○監禁，並逼問乙○○
    是否參與經營刮刮樂詐財，經乙○○答以並非負責人，丙○○、洪宗翰二人隨即
    出手毆打乙○○（惟無證據證明乙○○因此受傷），並恐嚇稱：大家都很窮，如
    果想要平安離開就做個交易，並令乙○○拿出新臺幣（下同）一千萬元出來處理
    等語，丙○○同時從乙○○身上取走乙○○住處鑰匙，前往臺中市○○路八號十
    四樓之七乙○○住處，以了解乙○○之生活經濟狀況，而該工寮內則由游耀廷、
    洪宗翰二人看守乙○○。嗣丙○○搜尋後隨即以行動電話指示游耀廷、洪宗翰二
    人將乙○○押往丙○○位於臺中縣太平市○○○路一三二巷九號五樓拘禁，剝奪
    乙○○之行動自由，待丙○○返回住處共同商討如何取得錢財，並逼問乙○○要
    如何交付款項，經乙○○答應先要求老闆符興瓊籌款交付五百萬元，丙○○、游
    耀廷、洪宗翰等人乃同意釋放乙○○，並恐嚇乙○○須於中午十二時以前交出，
 否則就等著收屍等語，使乙○○心生畏懼，而生危害於安全。丙○○、游耀廷、
    洪宗翰等人並記下乙○○使用之0000000000號行動電話號碼，於同日
    上午十時許，由丙○○駕駛乙○○所有上開自小客車搭載游耀廷及乙○○至臺中
    市○○路與十甲路口附近，命乙○○五分鐘後才可將雙眼膠帶拿掉，事後由洪宗
    翰駕駛丙○○所有之自小客車將丙○○、游耀廷二人接回丙○○住處休息，共計
    剝奪乙○○之行動自由約九小時三十分許。而乙○○返回後，旋向老闆符興瓊調
    借二百八十萬元，另加自己所有之四萬元，總計湊得二百八十四萬元，於同日下
    午一時許，游耀廷以行動電話聯繫乙○○詢問是否備妥款項，乙○○答稱因時間
    不及，只準備二百八十四萬元。游耀廷即指示乙○○將該款項攜至臺中市○○街
    「新天地餐廳」後方停車場，以電話遙控命令乙○○將所駕駛之自小客車車門全
    部打開，以便確認僅乙○○一人前往後，再指示乙○○沿著臺中市○○○街指定
    路線前往臺中市○○路○段與臺中縣太平市交界處死巷，將該款項置於後行李箱
    上，命乙○○雙手抱頭，蹲在車子前方，游耀廷則在丙○○住處陽台監視，確認
    一切安全後，由丙○○騎乘前向甲○○借得之車號ＶＰＤ－八五八號機車，頭戴
    安全帽搭載洪宗翰前往取款得手，嗣丙○○、游耀廷、洪宗翰、簡櫻宗等人將所
    取得之款項各分得五十萬元，甲○○部分由丙○○代為保管，其餘三十四萬元另
    由丙○○獨得。嗣於八十九年五月二十二日上午十時許，丙○○又打乙○○之行
    動電話，要脅交付尾款，否則要找乙○○見面，乙○○甚為恐懼，乃報警偵辦，
    經警調閱乙○○上開行動電話通聯記錄比對後，發現持有0000000000
    號行動電話之丙○○等人涉嫌，乃於八十九年六月二十八日上午九時三十分許，
    持搜索票至臺中縣太平市○○○路一三二巷九號五樓查獲丙○○，並扣得渠等供
    犯罪所用之草圖一張。復於同日下午三時三十分許，持搜索票至臺中縣霧峰鄉○○路三八巷九號查獲游耀廷，並於同路四十二號二樓內查獲游耀廷寄藏之上開具
    殺傷力之制式霰彈長槍（槍枝管制編號0000000000號）、美國
    SMITH&WESSON廠製915型制式口徑9mm半自動手槍壹枝（槍枝管制編號00000
    00000號）、彈匣捌個、制式口徑12GAUGE之霰彈十二顆（嗣經試射三顆）
    、制式口徑9mm半自動手槍用子彈七十八顆（嗣經試射三顆）、制式口徑7.62mm
    半自動手槍用子彈一百八十五顆等物，並再循線查得甲○○亦涉本案。
三、案經臺中市警察局第一分局報請臺灣臺中地方法院檢察署檢察官偵查起訴。
    理  由
一、訊據上訴人即被告甲○○固坦承曾交付扣案劃有被害人乙○○住處位置及記載被
    害人乙○○使用車輛車號，型別之草圖交給丙○○情事，惟矢口否認有何不法犯
    行，辯稱伊並未與游耀廷、丙○○共同恐嚇取財，丙○○說要找綽號小熊（即乙○○）談事情，伊始簡略畫乙○○住處相關位置草圖交給丙○○，伊不知丙○○
    真正目的為何，案發後，游耀廷、丙○○等人均逃匿躲避逮捕，伊仍正常上班作
    息，亦未分得錢財，可知伊並未參與犯案云云。惟查被告丙○○、游耀廷於警訊
    及偵審中分別供述係由被告甲○○提議以刮刮樂集團成員即綽號小熊之乙○○為
    作案對象，並繪製乙○○住處、辦公室及其使用車輛車號之草圖供犯罪之用等語
    ，丙○○在偵訊並具體指述被告知悉伊要乙○○資料是要去恐嚇，且其等籌劃時
    即計劃分錢給被告（見臺灣臺中地方法院檢察署八十九年度偵字第一０七二一號
    卷第七頁、第一三頁背面、第六四頁背面、第七四頁背面至第七六頁、第一三０
    頁背面筆錄、本院卷第一八頁背面、第一九頁、第五九頁、第六０頁、第一四六
    頁、第二七六頁筆錄及第二四一頁被告丙○○之答辯說明狀內所載）。觀該草圖
    內載有「小熊」字樣，並繪製「小熊」住處等相關位置圖，參以被告丙○○、游
    耀廷均供述並不認識乙○○，被害人乙○○在原審亦證述案發前僅認識被告甲○○而已，並不認識被告丙○○、游耀廷等語（見原審卷第一０四頁筆錄），則被
    告丙○○既與乙○○並不相識，自無被告甲○○所辯：丙○○因要找綽號小熊（
    即乙○○）談事情，伊始簡略畫其住處相關位置草圖交給丙○○等情事，且苟非
    被告甲○○稱有人被刮刮樂集團所騙，而提議以乙○○作案目標，被告游耀廷、
    丙○○又豈會無故逕以素不相識之乙○○為犯案對象；另按被告甲○○供述其與
    被告丙○○、游耀廷均無仇隙（見原審卷第二五一頁筆錄），衡情丙○○、游耀
    廷應無誣指被告甲○○共同參與恐嚇犯行之理。是被告甲○○上開所辯，顯係事
    後卸責之詞，不足採信。此外，右揭犯行，亦據被害人乙○○及證人符興瓊於警
    訊及原審法院訊問時證述在卷，本案事證明確，被告犯行至堪認定。
二、核被告所為，係犯刑法第三百四十六條第一項之恐嚇取財罪，被告與丙○○、游
    耀廷與洪宗翰、簡櫻宗就右揭恐嚇取財之犯行，有犯意之聯絡及行為之分擔，是
    為共同正犯，被告甲○○曾於八十六年間因賭博案件，經臺灣臺中地方法院判處
    有期徒刑三月確定，於八十七年二月九日易科罰金執行完畢，有臺灣高等法院被
    告全國前案紀錄表及臺灣臺中地方法院檢察署刑案資料查註紀錄表在卷可稽，茲
    於五年內再犯本件有期徒刑以上刑之罪，是為累犯，應依法加重其刑，原審以被
    告犯罪事證明確，予以論罪科刑，固非無見，惟查原審併認被告觸犯刑法第三百
    零二條第一項之妨害自由罪尚有未洽（詳後述），被告上訴意旨否認犯罪雖無可
    採，但原判決既有可議之處，仍應由本院予以撤銷改判，審酌被告年輕力壯，竟
    圖謀暴利，郤藉恐嚇不法刮刮樂集團牟利，並參酌其犯罪手段、所致損害（被害
    人損失尚未獲賠償）暨否認犯行，犯罪後態度不佳等一切情狀，量處如主文第二
    項所示之刑，以示懲儆。另扣案之草圖一張，係被告與共犯游耀廷、丙○○等人
    共有供犯罪所用之物，爰依法宣告沒收。
三、公訴意旨另以被告與游耀廷、丙○○與洪宗翰共謀剝奪被害人乙○○之行動自由
    ，因認被告併觸犯刑法第三百零二條第一項之妨害自由罪，惟犯罪事實應依證據
    認定，無證據不得推定犯罪事實，不能證明被告犯罪或其行為不罰者，應諭知無
    罪之判決，刑事訴訟法第一百五十四條、第三百零一條第一項分別定有明文，又
    事實之認定，應憑證據，如未能發現相當證據，或證據不足以證明，自不能以推
    測或擬制之方法，以為裁判基礎，最高法院著有四十年臺上字第八十六號、三十
    年上字第一八三一號判例可資參照，訊據被告堅決否認有何共同妨害自由犯行，
    並以伊不知丙○○等人要去擄被害人乙○○等語為辯，經查本件被告固與游耀廷
    、丙○○、洪宗翰等人有共同向被害人乙○○恐嚇取財之犯意，而本案被害人乙○○原認識者僅被告甲○○一人，惟被害人乙○○在警訊、偵訊及原審均未曾指
    述被告有摻與擄走伊之犯行，丙○○、游耀廷在偵訊亦明被告並未共同下手實
    施強擄被害人乙○○之犯行（偵字第一０七二一號卷第六十三頁背面、第六十四
    頁背面），丙○○在偵訊經檢察官訊以「他（指被告）知道你要資料是要擄人勒
    贖﹖」，丙○○供述「他知道我要這資料是要去恐嚇」，而被告如屬妨害被害人
    自由之共謀共同正犯，既參與謀議，丙○○及游耀廷在下手實施時應會連絡被告
    ，即使在下手實施前未先告知被告，亦會在得手後告知被告，惟丙○○、游耀廷
    在偵訊及原審分別供述擄走被害人及得手後均未聯絡被告甲○○，（偵字第一０
    七二一號卷第七十五頁背面，原審卷第六十二頁），而丙○○及游耀廷在偵訊固
    指述「甲○○被被害人的老板做刮刮樂的詐財，叫我們去抓他來，要強令他老板
    還錢」（偵字第一０七二一號卷第七十四頁背面），惟游耀廷在原審供述「（甲○○提供草圖，你有無在場﹖）沒有，都是丙○○去的」、「（你何時知道甲○○知道此案﹖）是丙○○告訴我的」，可見游耀廷實際上未與被告甲○○聯絡謀
    議犯行，所稱被告甲○○要伊去抓被害人云云應與事實不符，而被告甲○○如叫
    丙○○及游耀廷去抓被害人，似屬主謀地位，然何以丙○○等人去抓被害人得手
    後未告知被告甲○○，亦未能將所得款交與被告甲○○，丙○○所述亦與伊前
    揭被告甲○○知悉要資料（即草圖）是要去恐嚇等語不符，自不能以前揭有瑕疵
    之指述認定被告甲○○妨害自由犯行，是本案並無確切事證證明被告與游耀廷、
    丙○○等人就妨害被害人行動自由部分有犯意聯絡或行為分擔，此部分被告犯罪
    不能證明，惟依公訴意旨，被告此部分犯行與前揭有罪部分犯行具有方法、結果
 之裁判上一罪關係，爰不另為無罪諭知。
據上論結，應依刑事訴訟法第三百六十九條第一項前段、第三百六十四條、第二百九
十九條第一項前段，刑法第二十八條、第三百四十六條第一項、第四十七條、第三十
八條第一項第二款，罰金罰鍰提高標準條例第一條前段，判決如主文。
本案經檢察官丁○○到庭執行職務。
中      華      民      國     九十      年      五       月     九     日
                                 臺灣高等法院臺中分院刑事第五庭
                                       審判長法  官  姚  勳  昌
                                             法  官  胡  森  田
                                             法  官  郭  同  奇
右正本證明與原本無異。
檢察官得上訴。
被告不得上訴。
如不服本判決應於收受送達後十日內向本院提出上訴書狀，其未述上訴之理由者並
得於提起上訴後十日內向本院補提理由書（均須按他造當事人之人數附繕本）。
                                             書記官  陳  如  慧
中      華      民      國     九十      年      五       月     十     日
刑法第三百四十六條第一項：
意圖為自己或第三人不法之所有，以恐嚇使人將本人或第三人之物交付者，處六月以
上五年以下有期徒刑，得併科一千元以下罰金。
                                                                        Ｆ


司法院資訊處製作；財團法人民間司法改革基金會備份。
